臺灣新竹地方法院交通事件裁定　　　　　　　　　　九十三年度交聲字第一五一號
　　移
　　異　議　人
　　即受處分人　乙○○　男　四.
右列異議人因違反道路交通管理處罰條例案件，對於交通部公路總局新竹區監理所民
國九十三年七月十五日竹監自字第裁五０—Ｅ00000000號裁決處分聲明異議
，本院裁定如左：
    主　文
原處分撤銷。
乙○○不罰。
    理  由
一、原處分意旨略以：異議人即受處分人乙○○於民國九十二年七月二十六日十九時
    三分許，駕駛車號ＦＲ—二六七一號自小貨車，行經新竹縣竹北市○○路地○道
    ，為警攔停實施臨檢，未隨身攜帶駕駛執照，而為新竹縣警察局竹北分局竹北派
    出所警員甲○○以「無照駕駛」為由予以舉發，並填掣竹縣警交字第Ｅ0000
    0000號舉發違反道路交通管理事件通知單予駕駛人當場簽收。異議人未依通
    知單所定期限至所聽候裁決，亦未於期限內繳納罰鍰結案或提出陳述，交通部公
    路總局新竹區監理所嗣於九十三年七月十五日依據道路交通管理處罰條例第二十
    一條第一項第一款規定，裁處異議人罰鍰新臺幣（下同）一萬二千元。
二、聲明異議意旨略以：車號ＦＲ—二六七一號自小貨車並非伊所有，伊亦未在永程
    工程有限公司上班，上開舉發違反道路交通管理事件通知單上之簽名並非伊所簽
    ，其上所載之地址及
    汽車駕駛執照，不可能無照駕駛，本件係遭人冒用身分等語。
三、按法院受理有關交通事件，準用刑事訴訟法之規定；又犯罪事實應依證據認定之
    ，無證據不得認定犯罪事實；再不能證明被告犯罪或其行為不罰者，應諭知無罪
    之判決，道路交通管理處罰條例第八十九條前段、刑事訴訟法第一百五十四條第
    二項、第三百零一條第一項分別定有明文。另按交通法庭認為聲明異議有理由者
    ，應以裁定將原處分經聲明異議部分撤銷，並自為裁定，道路交通案件處理辦法
    第二十條亦定有明文。再按認定不利於被告之事實，須依積極證據，苟積極證據
    不足為不利於被告事實之認定時，即應為有利於被告之認定，更不必有何有利之
    證據；且事實之認定，應憑證據，如未能發現相當證據，或證據不足以證明，自
    不能以推測或擬制之方法，以為裁判基礎；而認定犯罪事實所憑證據，雖不以直
    接證據為限，間接證據亦包括在內；然而無論直接或間接證據，其為訴訟上之證
    明，須於通常一般之人均不致有所懷疑，而得確信其為真實之程度者，始得據為
    有罪之認定，若其關於被告是否犯罪之證明未能達此程度，而有合理性懷疑之存
    在，致使無從形成有罪之確信，根據「罪證有疑，利於被告」之證據法則，即不
    得遽為不利被告之認定，亦分別有最高法院三十年上字第八一六號、四十年臺上
    字第八六號、七十六年臺上字第四九八六號等判例可資參照。
四、經查：
（一）本件舉發違反道路交通管理事件通知單駕駛人地址欄記載為「新竹縣湖口鄉長
      嶺村四三號」、
      人九十年一月八日門牌整編前之住址「新竹縣湖口鄉長嶺村四一號」及
      統一編號「Ｚ000000000」均不相符合，此有異議人國民
      面影本、汽車駕駛執照正反面影本等在卷可稽，復參以證人即舉發本件交通違
      規事件之新竹縣警察局竹北分局竹北派出所警員甲○○於本院調查時證述：舉
      發當時依駕駛人提供之
      院九十三年九月三十日訊問筆錄），並有證人庭呈之證號查詢汽車駕駛人資料
      乙紙附卷為憑，而異議人於七十六年七月十四日已領有汽車駕駛執照且未經註
      銷一節，除據異議人自承在卷，亦有異議人之汽車駕駛執照影本存卷可查。
（二）觀諸上開舉發違反道路交通管理事件通知單收受通知聯者簽章欄「乙○○」之
      簽名，與異議人於送達證書及本院訊問筆錄所親簽之姓名，二者互核以觀，前
      者之「彭」字，筆跡十分潦草，幾乎以一筆完成，反觀異議人親簽之「彭」字
      ，筆劃工整分明，二者明顯不同，再「應」字中之「心」字部分，前者之收筆
      係往上揚，異議人所親簽者則係向下回筆，而「賢」字中之「貝」字，前者之
      簽名以一撇之方式帶過，無法分辨貝字裡的兩橫，反觀異議人之簽名，「賢」
      字中的「貝」字部分，裡面的二橫劃與左撇部分，雖係以一筆完成，惟仍可辨
      識橫劃之運筆特徵，整體而言，前者之簽名較為簡略且潦草，異議人親簽之姓
      名則較為工整分明，二者之運筆特徵、筆順、收筆方式均有顯著差異，顯非出
      於同一人之手等情，應可認定，是異議人辯稱遭人冒用身分等語，尚非不可採
      信。
（三）本院於調查時命舉發本件違規事件之員警甲○○當庭指認異議人是否確為當時
      未攜帶駕駛執照之駕駛人，證人甲○○答以事隔一年，且平日勤務繁多，已無
      法辨識等語，而遭舉發之車號ＦＲ—二六七一號自小貨車，係永程工程有限公
      司所有，異議人平日使用之車號ＬＲ—三０三七號自小貨車，則登記在異議人
      之配偶葉桂蘭之名下一節，有本院依職權查詢之車號ＦＲ—二六七一號自小貨
      車車籍資料及異議人庭呈之車號ＬＲ—三０三七號自用小貨車汽車行車執照影
      本為據，是異議人家中平日既有車輛代步，本件遭舉發之違規車輛亦非異議人
      所有，又查無積極證據足認異議人在員警所舉發之違規時間、地點，未攜帶駕
      駛執照駕駛車號ＦＲ—二六七一號自小貨車，揆諸上開法條規定及判例意旨，
      自應為有利於異議人之認定。從而，原處分機關逕依道路交通管理處罰條例第
      二十一條第一項第一款規定，裁處異議人罰鍰一萬二千元，尚有未洽，應認本
      件異議為有理由，爰依法將原處分撤銷，並改諭知異議人不罰。
五、據上論斷，應依道路交通案件處理辦法第二十條，裁定如主文。
中　　　華　　　民　　　國　　九十三　　年　　　十　　　月　　二十九　　日
                              臺灣新竹地方法院新竹簡易庭
                                  法  官  蔡　欣　怡
右正本證明與原本無異。
如不服本裁定，應於裁定送達後五日內向本院提出抗告狀。
                                  書記官  鄭　敏　郎
中　　　華　　　民　　　國　　九十三　　年　　　十　　　月　　二十九　　日
